【裁判字號】    99,訴緝,163
【裁判日期】    990913
【裁判案由】    偽造有價證券
【裁判全文】
臺灣臺北地方法院刑事判決             99年度訴緝字第163號
公  訴  人  臺灣臺北地方法院檢察署檢察官
被      告  甲○○
上列被告因偽造有價證券案件，經檢察官提起公訴（75年度偵字
第9414號），本院判決如下：
    主  文
本件免訴。
    理  由
一、公訴意旨略以：被告甲○○於民國74年4月、5月間，在臺北
    市○○路○段230號3樓家中，未得乙○○及丙○○○之同意
    ，竟基於意圖供行使之用，偽刻該二人之印章後，於其所填
    載發票日均為74年5月20日，到期日則各為74年11月5日、74
    年11月31日，票號分別為087984號、087997號，票面金額則
    分別為新臺幣（下同）86萬元、52萬元之2紙本票上之發票
    人欄，除蓋用自己之印章外，並蓋用所偽刻之丙○○○印章
    於其上，偽以丙○○○為發票人，另在該2紙本票背面蓋上
    所偽刻之乙○○印章，偽以乙○○為背書人後，持向不知情
    之梁愛珠以調借現款等語。因認被告涉有刑法第201條第1項
    之偽造有價證券罪嫌。
二、按案件時效已完成者，應諭知免訴之判決，且得不經言詞辯
    論為之，刑事訴訟法第302條第2款、第307條分別定有明文
    。
三、次按行為後法律有變更者，適用行為時之法律，但行為後之
    法律有利於行為人者，適用最有利於行為人之法律，現行刑
    法第2條第1項定有明文。而追訴時效期間之長、短，關係行
    為人是否受到刑事追訴或處罰，而追訴權時效完成者，應依
    刑事訴訟法第302條第2款規定諭知免訴，而免訴判決為實體
    判決，因此關於追訴時效期間之修正，應屬實體刑罰法律變
    更，而有刑法第2條第1項之適用（參照最高法院24年7月民
    刑庭總會決議(二)）。而刑法施行法所增訂之第8條之1亦於94
    年1月7日通過，於同年2月2日經總統公布，並自95年7月1日
    起施行，依該條文所載：「於中華民國94年1月7日刑法修正
    施行前，其追訴權或行刑權時效已進行而未完成者，比較修
    正前後之條文，適用最有利於行為人之規定」，本案被告行
    為時即修正前刑法第80條追訴權之時效期間規定為：「追訴
    權，因左列期間內不行使而消滅：一、死刑、無期徒刑或10
    年以上有期徒刑者，20年。二、3年以上10年未滿有期徒刑
    者，10年。三、1年以上3年未滿有期徒刑者，5年。四、1年
    未滿有期徒刑者，3年。五、拘役或罰金者，1年。前項期間
    自犯罪成立之日起算。但犯罪行為有連續或繼續之狀態者，
    自行為終了之日起算」，而修正後刑法第80條規定：「追訴
    權，因下列期間內未起訴而消滅：一、犯最重本刑為死刑、
    無期徒刑或10年以上有期徒刑之罪者，30年。二、犯最重本
    刑為3年以上10年未滿有期徒刑之罪者，20年。三、犯最重
    本刑為1年以上3年未滿有期徒刑之罪者，10年。四、犯最重
    本刑為1年未滿有期徒刑、拘役或罰金之罪者，5年。前項期
    間自犯罪成立之日起算。但犯罪行為有繼續之狀態者，自行
    為終了之日起算」，被告所涉犯之刑法第201條第1項之偽造
    有價證券罪之法定刑為「3年以上、10年以下有期徒刑」，
    是依被告行為時即修正前刑法，追訴時效期間為20年，依修
    正後刑法之追訴時效期間則為30年，比較修正前、後關於追
    訴權時效期間之刑罰法律，適用修正前之規定即修正前刑法
    第80條規定，對被告較為有利，而應予適用；而關於追訴權
    時效之停止進行及其期間、計算，並一體適用修正前刑法第
    83條之規定。再追訴權之時效，如依法律之規定，偵查、起
    訴或審判之程序，不能開始或繼續時，停止其進行，前項時
    效停止，自停止原因消滅之日起，與停止前已經過之期間，
    一併計算，停止原因繼續存在之期間，如達於修正前刑法第
    80條第1項各款所定期間4分之1者，其停止原因視為消滅，
    修正前刑法第83條定有明文。另按經提起公訴或自訴，且在
    審判進行中，此時追訴權既無不行使之情形，自不發生時效
    進行之問題；若已實施偵查，追訴權既無不行使之情形，即
    不生時效進行之問題。而所謂實施偵查者，係指檢察署收受
    警局移送書或告訴、告發之日起為檢察官發動偵查權之時而
    言（司法院大法官會議釋字第138號解釋意旨、最高法院82
    年度第10次刑事庭會議決議意旨併同參照）。惟其中在檢察
    官偵查終結後，至案件繫屬法院之期間，因此時追訴權並未
    行使，時效仍應繼續進行。
四、依起訴書所載，本件被告上開犯罪行為日為74年4月、5月間
    某日，故以74年5月15日為認定被告犯罪行為成立日（此時
    點下稱為(一)）。又依公訴意旨，被告涉犯刑法第201條第1項
    之罪，其最重法定本刑為10年以下有期徒刑，則其追訴權時
    效應為20年，又因被告逃匿，由本院於75年9月30日以北院
    立刑樂75訴1747緝字第2101號通緝書發布通緝，有該通緝書
    1份在卷可稽。上開通緝被告時間內審判之程序均不能繼續
    ，是時效期間並應加計因通緝而停止之5年期間，共計為25
    年（此期間下稱為(二)）。再本案係於75年5月23日由臺灣臺
    北地方法院檢察處收案開始實施偵查（依司法院（82）廳刑
    一字第20127號函釋，所謂實施偵查指：「檢察署收受警局
    移送書或告訴、告發之日起為檢察官發動偵查權之時，如檢
    察官自動檢舉或簽分案件偵辦時，即以簽分日為開始實施偵
    查之日），有該檢察處收文章在卷可按，迄本院75年9月30
    日發布通緝為止之期間（共4月7日），因檢察官、法院均依
    法行使偵查、起訴及審判之程序，此時追訴權既無不行使之
    情形，自不生時效進行之問題，故上開時間亦應予以加計（
    此期間下稱為(三)），惟其中自檢察官75年8月22日提起公訴
    之後，迄75年9月17日案件繫屬於本院之期間（共計26日，
    此期間下稱為(四)），追訴權並未行使，此段時效繼續進行之
    期間應予扣除。從而，本案追訴權時效至遲應於99年8月27
    日（此時點下稱為(五)）即告完成〔計算式為：(一)＋(二)＋(三)－
    (四)＝(五)〕，則揆諸前開說明，自應由本院不經言詞辯論，逕
    為免訴判決。
五、據上論斷，應依刑事訴訟法第302條第2款、第307條，判決
    如主文。
中    華    民    國    99    年    9    月    13    日
                  刑事第八庭審判長法  官  徐千惠
                                  法  官  陳雯珊
                                  法  官  古瑞君
上正本證明與原本無異。
如不服本判決應於收受送達後10日內向本院提出上訴書狀，並應
敘述具體理由；其未敘述上訴理由者，應於上訴期間屆滿後20日
內向本院補提理由書（均須按他造當事人之人數附繕本）「切勿
逕送上級法院」。告訴人或被害人如對於本判決不服者，應具備
理由請求檢察官上訴，其上訴期間之計算係以檢察官收受判決正
本之日期為準。
                                  書記官  莊宜諳
中    華    民    國    99    年    9    月    13    日

司法院資訊處製作；財團法人民間司法改革基金會備份。
